臺灣花蓮地方法院刑事判決　　　　　　 96年度簡上字第178號
上　訴　人　臺灣花蓮地方法院檢察署檢察官
被　　　告　甲○○
上列上訴人因被告犯詐欺案件，不服本院中華民國96年8月31 日
96年度花簡字第707號之第1審判決（聲請簡易判決處刑案號：96
年度偵字第3025號），提起上訴，本院管轄之第2 審合議庭判決
如下：
    主  文
原判決撤銷。
甲○○幫助意圖為自己不法之所有，以詐術使人將本人之物交付
，處有期徒刑肆月，如易科罰金，以新臺幣壹仟元折算壹日，減
為有期徒刑貳月，如易科罰金，以新臺幣壹仟元折算壹日。
    事  實
一、甲○○預見提供金融機構帳戶之存摺、提款卡、密碼予他人
　　使用，足以幫助他人提領獲取詐欺犯罪所得之金錢，竟不違
  　背其本意，仍基於幫助詐欺之不確定故意，於民國96年3 月
    間之某時，在不詳地點將其所開立之鳳林郵局（帳號：0000
    0000000000）帳戶之存摺、提款卡及密碼等物，交付予不詳
    之詐欺集團使用，其後該詐欺集團成員於同年3 月間，在奇
    摩拍賣網站上虛偽張貼標售汽車衛星導航器之訊息，並以楊
    世豪（另案由檢察官偵辦）所使用之0000000000號行動電話
    ，佯稱同意由丙○○標得上開汽車衛星導航器，並指示丙○
    ○匯款支付價金，致使丙○○陷於錯誤，乃於同月12日11時
    32分許，使用電腦網路ATM轉帳而將新臺幣（下同）6600 元
    匯入甲○○所開設前開郵局帳戶內，嗣因丙○○迄未收到該
    汽車衛星導航器，且再也無法以電話聯絡對方，自此丙○○
    方知被騙，經報警處理，始循線查悉上情。
二、案經新竹市警察局第一分局報告臺灣新竹地方法院檢察署呈
    請臺灣高等法院檢察署檢察長核轉臺灣花蓮地方法院檢察署
    檢察官偵查後聲請簡易判決處刑。
    理  由
壹、證據能力有無之認定
一、按被告以外之人於審判外之言詞或書面陳述，除法律有規定
    者外，不得作為證據。又被告以外之人於審判外之陳述，經
    當事人於審判程序同意作為證據，法院審酌該言詞陳述或書
    面陳述作成時之情況，認為適當者，亦得為證據。當事人、
    代理人或辯護人於法院調查證據時，知有第159條第1項不得
    為證據之情形，而未於言詞辯論終結前聲明異議者，視為有
    前項之同意，刑事訴訟法第159條第1項及第159條之5分別定
    有明文。
二、查證人丙○○於警詢時之陳述，雖不合刑事訴訟法第159 條
    之2、第159條之3 有關傳聞法則例外之要件，惟公訴人、被
    告就前開審判外之言詞陳述，均業於本院準備程序中及審理
    時表示對於證據能力沒有意見，同意做為證據，且迄於本案
    言詞辯論終結前亦未再聲明異議，本院審酌該等言詞或書面
    陳述作成之情況，核無違法取證及證明力明顯過低之瑕疵，
    亦認為以之作為證據為適當，故依諸上開規定，前揭證人丙
    ○○於警詢時之陳述，具有證據能力。
貳、認定本案犯罪事實之證據及理由
一、訊據被告甲○○固不否認確有親自開立該鳳林郵局帳戶之事
    實，惟矢口否認有何幫助詐欺之犯行，辯稱：伊所有上開帳
    戶存摺、提款卡係於96年3 月間放在機車內遺失，後來被偵
    訊才知道被盜用云云。經查：
（一）上開鳳林郵局帳戶係由被告本人親自所開立使用一情，除
      為被告到庭所是認外，並有臺灣郵政股份有限公司花蓮郵
      局96年4月4日行字第0965090124號函附該帳戶申請人開戶
      基本資料1 份附卷可稽，足認與事實相符；再者，被害人
      丙○○確有於96年3 月12日11時32分許，因遭詐欺集團成
      員以施以詐術，進而匯款6600元至被告上開鳳林郵局帳戶
      內一節，業據證人丙○○於警詢及偵查中證述明確，並有
      新竹市警察局受理刑事案件報案三聯單1 張、交易明細查
      詢1 張及上開臺灣郵政股份有限公司花蓮郵局函附該帳戶
      交易明細1 份在卷可資佐證，堪信被告所有上開鳳林郵局
      帳戶確係作為不詳詐欺集團詐騙被害人丙○○匯款之人頭
      帳戶所使用，要屬無疑。
（二）至被告雖一再辯稱：伊所有該鳳林郵局帳戶之存摺、提款
      卡及印章係放在一起遺失云云，惟查：被告先於偵查中供
      稱：伊係於96年5 月底接受警察製作筆錄才知道帳戶遺失
      ，該帳戶很久沒有使用了，不記得最後1 次使用是何時云
      云，惟嗣於本院準備程序時竟能明確供稱：該郵局帳戶之
      存摺、提款卡係於96年3 月遺失云云，先後說詞不一，是
      否可信，已非無疑；又一般人向金融機構申辦之存摺及印
      章應該分開存放，以免他人竊取或拾獲後得以輕易盜領存
      款一情，應為眾所周知之一般常識，惟被告竟同時將郵局
      存摺、印章及提款卡任意置放於機車內，事後又不加聞問
      ，以致於不記得最後一次使用是何時，誠屬令人質疑；再
      者，被告於偵查中一方面供稱其已很久未使用該帳戶，另
      一方面卻能當庭明確供述該帳戶提款卡密碼，足見其應已
      牢記該提款卡密碼，然其竟又聲稱：伊有把密碼記在存摺
      角落云云，不僅顯無必要，且與一般人防止他人盜領存款
      之作法，大不相同，實難認所言可採；況且，觀諸上開鳳
      林郵局帳戶之交易明細可知，該帳戶於96年3月10日至12
      日短短3天之期間內，竟有高達3、40筆之存提款紀錄，顯
      見實際使用該帳戶之人利用該帳戶從事銀行存提款交易往
      來之頻繁程度，試問若非被告提供該郵局帳戶存摺等物予
      詐欺集團成員使用，同時交付提款卡並告知提款密碼，則
      該詐欺集團成員豈有可能在短時間內一再利用該帳戶從事
      存提款交易往來，並輕易將其等所非法騙取之款項，誘使
      被害人匯入無從控管之「他人遺失」帳戶內？凡此均足徵
      被告所辯無非卸責之詞，委不足採信。
（三）又依一般金融機構之作業實務，不論有無資力，任何人均
      可申辦金融帳戶存摺、提款卡使用，且如無正當理由，實
      無使用他人存摺、印章、提款卡使用之理，而金融存摺、
      印章、提款卡及密碼亦事關個人財產權益之保障，其專有
      性甚高，除非本人或與本人親密關係者，難認有何理由可
      自由流通使用該存摺、印章、金融卡及密碼，一般人均有
      妥為保管及防止他人任意使用之認識，縱特殊情況偶需交
      付他人使用，亦必深入瞭解用途及合理性，始予提供，要
      無任意交付予不明人士持有或使用之理；再者，該等專有
      物品如落入不明人士手中，而未加以闡明正常用途，極易
      被利用為與財產有關之犯罪工具，此應為吾人一般生活認
      知上具備之常識，而近年來電視或平面媒體上，常有詐騙
      集團利用金錢收購、租借、蒐集他人所申請之人頭帳戶，
      作為犯罪所得財物匯入款項之相關報導，被告係心智思慮
      成熟之成年人，依其社會生活經驗及智識程度，對於將帳
      戶存摺等物任意交付他人，可能遭詐騙集團做為犯罪工具
      使用一節，實無諉為不知之理。
（四）準此，則上開鳳林郵局帳戶確係由被告所親自開立，並交
      付予不詳之詐欺集團使用，且被告對於該帳戶存摺可能遭
      詐騙集團做為犯罪工具使用一事，其主觀上亦存有不確定
      之犯意，應甚為顯然，是以本件事證明確，被告犯行堪予
      認定，應予依法論科。
二、按刑法上之幫助犯，係對於犯罪與正犯有共同之認識，而以
    幫助之意思，對於正犯資以助力，而未參與實施犯罪之行為
    者而言（最高法院75年度台上字第1509號、88年度台上字第
    1270號判決參照）。是以，如未參與實施犯罪構成要件之行
    為，而係出於幫助之意思提供助力，即屬幫助犯，而非共同
    正犯。本件被告基於幫助之不確定犯意，提供其所有鳳林郵
    局帳戶等相關資料予不詳之詐騙集團對被害人丙○○進行詐
    騙行為，致使被害人陷於錯誤，因而匯款至被告所提供之上
    開郵局帳戶內，是被告所為係參與詐欺罪構成要件以外之行
    為，且在無證據證明被告係以正犯而非以幫助犯之犯意參與
    犯罪之情形下，應認其所為係幫助犯而非正犯行為。是核被
    告所為，係犯刑法第30條第1項前段、第339條第1 項之幫助
    詐欺取財罪。其幫助他人遂行詐欺取財之犯行，為幫助犯，
    應依刑法第30條第2項規定，按正犯之刑減輕其刑。
三、爰審酌被告前曾有賭博、侵占及違反臺灣地區與大陸地區人
    民關係條例之前科紀錄，素行不佳，且其提供上開帳戶予詐
    欺集團使用，實際上助長詐騙財產犯罪之風氣，並造成許多
    無辜民眾受騙而受有金錢損失，應為當今社會詐財事件發生
    根源之一，不僅擾亂金融交易往來秩序，且亦因被告提供人
    頭帳戶予他人使用，致使執法人員難以追查該詐騙集團之真
    實身分，復參酌其智識程度、被害人所受損害之金額，以及
    於事發後自始否認犯行，一再飾詞辯解，犯後態度不佳等一
    切情狀，量處如主文所示之刑，並諭知易科罰金之折算標準
    ，以資懲儆。另查：中華民國96年罪犯減刑條例業於96年6
    月15日經立法院3讀通過，並自96年7月16日施行，被告所犯
    本件幫助詐欺罪之時間係在96年4 月24日以前，符合於減刑
    之條件，本院爰依上開條例第2條第1 項第3款之規定，就所
    宣告有期徒刑予以減其刑期2分之1，並諭知宣告刑及減得之
    刑之易科罰金折算標準。至原審認被告罪證明確，予以論罪
    科刑，固非無見，惟本院審酌上情後，認原審判決僅量處被
    告拘役50日，減為拘役25日，如易科罰金，以1000元折算1
    日之刑度，稍嫌過輕，尚有未洽，是上訴人上訴指摘原審量
    刑過輕，為有理由，自應由本院撤銷原判決，另為適法之判
    決。
據上論斷，應依刑事訴訟法第455條之1第1項、第3項、第369 條
第1項前段、第364條、第299條第1項前段，刑法第339條第1項、
第30條第1項前段、第2項、第41條第1項前段，刑法施行法第1條
之1，中華民國96年罪犯減刑條例第2條第1項第3款、第7條、第9
條，判決如主文。
本案經檢察官乙○○到庭執行職務。
中　　華　　民　　國　　96　　年　　12　　月　　11　　日
 　　　　　　     刑事第三庭    審判長法　官　李世華
                                      法　官　許乃文
                                      法　官　楊仲農
上列正本證明與原本無異。
本件不得上訴。
中　　華　　民　　國　　96　　年　　12　　月　　11　　日
                                      書記官
附錄本判決論罪之法律條文：
中華民國刑法第339條第1項：
意圖為自己或第三人不法之所有，以詐術使人將本人或第三人之
物交付者，處5年以下有期徒刑、拘役或科或併科1千元以下罰金
。
